臺灣臺中地方法院民事判決　　九十三年度簡上字第六二號
　　上　訴　人　甲○○
　　被上訴人　　乙○○
右當事人間請求拆屋還地事件，上訴人對於中華民國九十二年十二月二十五日臺灣臺
中地方法院沙鹿簡易庭九十二年度沙簡字第六九三號第一審判決提起上訴，本院於中
華民國九十三年七月二十三日言詞辯論終結，判決如左：
    主  文
上訴駁回。
第二審訴訟費用由上訴人負擔。
    事實及理由
一、上訴人起訴主張：其所有坐落臺中縣清水鎮○○段七四○地號土地（下稱系爭七
    四○土地），與被上訴人所有坐落同段七四一之二地號土地（下稱系爭七四一之
    二土地）相鄰，經訴訟後確認兩造土地之界址為附圖一所示Ｇ─Ｈ─Ｆ連線，然
    被上訴人建築房屋（下稱系爭房屋），無權占有原告所有系爭七四○土地如附圖
    一所示Ｆ─Ｈ─Ｇ─Ｃ─Ｄ─Ｆ連接區域面積約三平方公尺。為此爰依民法第七
    百六十七條所有物返還請求權，請求判決命被上訴人拆屋還地等語。原審法院以
    上訴人主張縱屬有據，惟如將被上訴人所有四樓半之系爭房屋外牆拆除，勢必影
    響系爭房屋之結構安全，且所耗用之資金及人力甚鉅，然上訴人所取回之土地面
    積僅為三平方公尺，並無可供更有效益之使用，認上訴人屬權利濫用，其主張為
    無理由，而為上訴人敗訴之判決，並駁回假執行之聲請。爰上訴聲明：（一）原
    判決廢棄。（二）右廢棄部分，被上訴人應將附圖一所示Ｆ─Ｈ─Ｇ─Ｃ─Ｄ─
    Ｆ連接區域面積約三平方公尺之房屋拆除，並將土地返還上訴人。（三）願供擔
    保，請准宣告假執行。
二、被上訴人則以：其所有之系爭房屋並無越界占用上訴人所有之系爭七四○土地等
    語，資為抗辯。並答辯聲明：（一）駁回上訴。
三、兩造不爭執之事實：
（一）系爭七四○土地與系爭七四一之二土地之界旨為如附圖一所示Ｇ─Ｈ─Ｆ連線
      。
四、本件爭點：被上訴人所有之系爭房屋有無越界無權占用上訴人所有之系爭七四○
    土地？
五、得心證之理由：
（一）被上訴人所有之系爭房屋並無越界占用上訴人所有之系爭七四○土地：
    (1)所有人對於無權占有或侵奪其所有物者，得請求返還之。對於妨害其所有權者
      ，得請求除去之。有妨害其所有權之虞者，得請求防止之。土地所有權，除法
      令有限制外，於其行使有利益之範圍內，及於土地之上下。如他人之干涉，無
      礙其所有權之行使者，不得排除之。民法第七百六十七條、第七百七十三條分
      別定有明文。是所有權人就其所有土地，於其行使有利益之範圍內，及於土地
      之上下，其有妨害其所有權之行使者，固得請求除去，但如第三人所為於所有
      權人行使所有權無所妨害，或所有權人就所涉之該土地上下並無行使之利益時
      ，仍不得請求排除。上訴人雖主張被上訴人所有之系爭房屋無權占有原告所有
      系爭七四○土地如附圖一所示Ｆ─Ｈ─Ｇ─Ｃ─Ｄ─Ｆ連接區域面積約三平方
      公尺等語。惟查，本院會同內政部土地測量局（下稱土地測量局）至現場勘驗
      測量結果，系爭房屋之牆壁外緣為附圖二所示Ｊ─Ｋ連線，與兩造所有土地之
      經界線Ｇ─Ｈ─Ｆ連線相符，並無逾越而占用系爭七四○土地。此有本院勘驗
      筆錄、土地測量局九十三年五月十三日測籍字第○九三○○○五八八○號函附
      鑑定書及如附圖二之鑑定圖在卷可憑。是被上訴人所有之系爭房屋既無占用系
      爭七四○土地，揆之首開意旨，上訴人主張被上訴人無權占有系爭七四○土地
      等語，自屬無據。
    (2)上訴人雖一再指陳被上訴人所建造之系爭房屋未留防火巷之情形，即對上訴人
      所有權行使有所妨害云云。然上訴人所引據之日據時代計劃防火路線，係臺中
      縣清水鎮公所依循日據時代所制定之計劃實施，性質上核屬行政命令，其有違
      反者，僅係應否予以行政處分之問題，不能認為已當然構成對於鄰地所有權之
      妨害，亦不得據為民事法律關係上請求之依據。被上訴人未留防火巷之行為縱
      屬違反建築計劃及建築技術規則之規定，亦不能逕認為對於上訴人就系爭七四
      ○土地所有權之行使有何妨害，上訴人據此主張為不能採取。且依上開清水鎮
      公所函文所示，亦僅足認定訴外人邱德慶於四十七年間所增建房屋有違反當時
      防火路線規定，尚不足以認定被上訴人系爭七四一之二土地亦有須留防火巷之
      限制，上訴人此部分主張，亦無足採。
    (3)上訴人雖指陳兩造有約定被上訴人應依原有舊牆壁施工等語，並提出同意書一
      份為證。經查，系爭七四一之二土地既為被上訴人所有，於未妨害他人權利之
      情形下，被上訴人本得行使其所有權而不受他人限制，且系爭同意書固記載上
      訴人同意被上訴人依照現有舊牆壁施工等語，惟仍不足證明被上訴人所興建之
      系爭房屋有越界占用上訴人所有之系爭七四○土地，是上訴人主張被上訴人系
      爭房屋有無權占有上訴人所有之系爭七四○土地等語，仍屬無據。
（二）綜上所述，本件被上訴人所有之系爭房屋並無占用上訴人所有之系爭七四○土
      地。從而，上訴人主張被上訴人之系爭房屋無權占有系爭七四○土地如附圖一
      所示Ｆ─Ｈ─Ｇ─Ｃ─Ｄ─Ｆ連接區域面積約三平方公尺，並依民法第七百六
      十七條規定求為判決命被上訴人將其所有系爭房屋占用如附圖一所示Ｆ─Ｈ─
      Ｇ─Ｃ─Ｄ─Ｆ連接區域部分拆除，並將該部分之土地返還上訴人等語，為無
      理由，應予駁回。是原判決駁回上訴人在第一審之訴及假執行之聲請，其理由
      雖有不同，惟結論並無二致，上訴意旨指摘原判決不當，求予廢棄改判，為無
      理由，應予駁回其上訴。
六、末查，本件係不得上訴第三審之案件，本院所為第二審判決即屬確定判決，無須
    為假執行宣告。是上訴人雖於上訴聲明第三項中並為假執行之聲請，惟本院並無
    駁回此部分假執行聲請之必要，併此敘明。
據上論結，本件上訴為無理由，依民事訴訟法第四百三十六條之一第三項、第四百四
十九條第二項、第七十八條，判決如主文。
中　　　華　　　民　　　國　　九十三　　年　　　八　　　月　　　六　　　日
                                    臺灣臺中地方法院民事第四庭
~B    審判長法  官　張恩賜
~B　    　　法  官　許秀芬
~B　　    　法  官　戴博誠
右正本證明與原本無異
不得上訴
中　　　華　　　民　　　國　　九十三　　年　　　八　　　月　　　六　　　日
~B　　  法院書記官　蔡秀珍
